【裁判字號】    99,審訴,792
【裁判日期】    990531
【裁判案由】    毒品危害防制條例等
【裁判全文】
臺灣桃園地方法院宣示判決筆錄         99年度審訴字第792號
公  訴  人  臺灣桃園地方法院檢察署檢察官
被      告  乙○○原名楊正義.
指定辯護人  本院公設辯護人彭詩雯
上列被告因違反毒品危害防制條例等案件（起訴案號：99年度偵
緝字第144 號、99年度毒偵緝字第35號、第106 號），於中華民
國99年5 月31日下午5 時許，在本院第十四法庭宣示判決，出席
職員如下：
          法  官   鍾雅蘭
          書記官   陳恩如
法官起立朗讀判決主文、犯罪事實要旨、處罰條文、附記事項，
及告以上訴限制、期間並提出上訴狀之法院，且諭知記載其內容
：
一、主  文：
    乙○○施用第二級毒品，累犯，處有期徒刑陸月；又施用第
    一級毒品，處有期徒刑柒月；又施用第二級毒品，處有期徒
    刑陸月，扣案第二級毒品甲基安非他命壹包含袋（驗餘毛重
    零點參捌公克）沒收銷燬之；又行使偽造私文書，足以生損
    害於公眾及他人，處有期徒刑肆月，如附表所示之文件上偽
    造「甲○○」之簽名共拾陸枚、指印共肆拾陸枚均沒收之。
    應執行有期徒刑壹年柒月，扣案第二級毒品甲基安非他命壹
    包含袋（驗餘毛重零點參捌公克）沒收銷燬之，如附表所示
    之文件上偽造「甲○○」之簽名共拾陸枚、指印共肆拾陸枚
    均沒收之。
二、犯罪事實要旨：
    乙○○前於民國88年間，因施用毒品案件，經臺灣苗栗地方
    法院裁定送觀察、勒戒後，認無繼續施用毒品之傾向，於88
    年2 月11日執行完畢釋放出所，並經臺灣苗栗地方法院檢察
    署檢察官以88年度偵緝字第57號為不起訴處分確定；於前開
    觀察、勒戒執行完畢釋放後5 年內之90年間，因施用第二級
    毒品案件，經臺灣臺東地方法院（下稱臺東地院）以90年度
    毒聲字第119 號裁定送觀察、勒戒後，認有繼續施用毒品之
    傾向，經臺東地院以90年度毒聲字第176 號裁定令入戒治處
    所施以強制戒治後，經臺東地院以90年度毒聲字第518 號裁
    定停止戒治付保護管束出所，於91年4 月23日保護管束期滿
    、停止戒治未經撤銷，強制戒治視為執行完畢，該次施用毒
    品犯行並經臺東地院以90年度東簡字第178 號判處有期徒刑
    6 月確定後，於91年4 月30日易科罰金執行完畢（於本件犯
    罪事實(一)構成累犯）。詎猶不知悔改，而為下列犯行：
  (一)基於施用第二級毒品甲基安非他命（起訴書均稱安非他命，
    應由本院予以更正）之犯意，於93年3 月10日中午12時許，
    在苗栗縣竹南鎮照南里之某黃昏市場廁所內，以吸食器燒烤
    方式施用甲基安非他命1 次，嗣於翌日（11日）晚間6 時40
    分許，在苗栗縣頭份鎮○○路229 巷12弄3 號後方空地為警
    查獲，並經其同意採集尿液送驗後，結果呈甲基安非他命陽
    性反應，始悉上情。
  (二)基於施用第一級毒品海洛因及第二級毒品甲基安非他命之犯
    意，先於97年8 月7 日上午7 時許，在桃園縣蘆竹鄉○○路
    附近某停車場內，以吸食器燒烤方式施用甲基安非他命1 次
    ；另於同日晚間某時，在桃園縣桃園市○○街133 巷30號8
    樓D 室內，以抽香煙方式施用海洛因1 次。嗣於同日晚間7
    時40分許，在桃園縣桃園市○○街133 巷30號8 樓D 室內為
    警查獲，並扣得其所有施用剩餘之第二級毒品甲基安非他命
    壹包含袋（驗餘毛重0.38公克）。
  (三)又乙○○為脫免罪責，於上開犯罪事實(二)為警查獲時，基於
    行使偽造私文書及偽造署押之接續犯意，冒用其兄「甲○○
    」之名，於97年8 月7 日在上開查獲地點及桃園縣政府警察
    局龜山分局偵查隊內，於接受員警詢問時，謊稱其為「甲○
    ○」而冒名應訊，並接續在如附表編號1 至10號所示之文件
    上偽造「甲○○」之署押，其中如附表編號2 、4 、8 及9
    所示之文件，依其內容分別足以表示自願於無搜索票之情形
    下接受搜索、確認扣押物品係其為警扣押、其已經收受逮捕
    通知等用意證明，其在簽署完成後復交付承辦警員收執存卷
    而行使之，均足以生損害於甲○○本人及警察、司法機關對
    於文書製作與偵查犯罪之正確性。嗣經員警解送至臺灣桃園
    地方法院檢察署，又接續於同年月8 日上午10時30分許，接
    受檢察官偵訊時，於如附表編號11之訊問筆錄上偽造「甲○
    ○」之簽名，用以表彰「甲○○」知悉並承認上開文件之真
    實性，足生損害於甲○○及偵查機關查緝犯罪、文書製作之
    正確性。嗣於同年11月17日甲○○經警詢問，並經內政部警
    政署刑事警察局比對如附表編號1 之指紋卡片與乙○○留存
    指紋後，發現指紋相符，始悉上情。
三、處罰條文：
    毒品危害防制條例第10條第1 項、第2 項、第18條第1 項前
    段，修正後刑法第11條、第2 條第1 項前段、第47條第1 項
    ，刑法第216 條、第210 條、第217 條第1 項、第219 條、
    第55條，修正前刑法第51條第5 款。
四、附記事項：
(一)查被告為上開犯罪事實(一)之犯行後，刑法於94年2 月2 日公
    布，於95年7 月1 日施行。按行為後法律有變更者，適用行
    為時之法律，但行為後之法律有利於行為人者，適用最有利
    於行為人之法律，修正後刑法第2 條第1 項定有明文。又比
    較新舊法，應就罪刑有關之共犯、未遂犯、想像競合犯、牽
    連犯、連續犯、結合犯，以及累犯加重、自首減輕暨其他法
    定加減原因（如身分加減）與加減例等一切情形，綜其全部
    罪刑之結果而為比較，最高法院95年度第8 次刑庭會議決議
    可資參照。茲比較本案法律適用如下：
  1.關於數罪併罰就主刑有期徒刑定應執行刑部分：修正前刑法
    第51條第5 款係規定「宣告多數有期徒刑者，於各刑中之最
    長期以上，各刑合併之刑期以下，定其刑期。但不得逾二十
    年。」，而修正後刑法第51條第5 款修正為「但不得逾三十
    年」，比較新舊法規定，以修正前刑法較有利於被告。
  2.經綜合比較，舊法之規定對於被告較為有利，本件自應依修
    正後刑法第2 條第1 項前段之規定，適用舊法之規定論處。
    至累犯部分，依最高法院95年度第8 次及95年度第21次刑事
    庭會議決議意旨：甲受有期徒刑之執行完畢，於5 年內之95
    年1 月間故意再犯有期徒刑以上之罪，無論舊法第47條或新
    法第47條第1 項之規定均構成累犯，即無有利或不利之情形
    ，於刑法修正施行後法院為裁判時，無庸為新、舊法之比較
    。個案如有其他應依刑法第2 條第1 項之規定為新、舊法之
    比較情形時，應綜其全部罪刑之結果而為比較後，整體適用
    法律（參見97年4 月22日，最高法院97年度第2 次刑事庭會
    議決議）。依上所述，因本件被告犯罪事實(一)部分不論依舊
    法第47條，或新法第47條第1 項之規定，均構成累犯，對被
    告而言並無有利或不利之情形，自不生新舊法比較之問題，
    應逕依修正後刑法第47條第1 項，論以累犯，依法加重其刑
    。
(二)又依中華民國九十六年罪犯減刑條例第5 條之規定，本條例
    施行前，經通緝而未於中華民國96年12月31日以前自動歸案
    接受偵查、審判或執行者，不得依本條例減刑。查本件被告
    犯罪事實(一)部分，於上開減刑條例施行前經臺灣苗栗地方法
    院檢察署以93年8 月13日苗檢惠偵物緝字第437 號通緝書發
    佈通緝在案，而經警於99年1 月6 日始緝獲到案，有臺灣苗
    栗地方法院檢察署99年1 月27日苗檢哲偵物銷字第79號撤銷
    通緝書在卷足憑，故本件被告犯罪事實(一)之犯罪時間雖係在
    96年4 月24日之前，然依上開減刑條例第5 條之規定，應不
    得減刑，附此敘明。
五、協商判決除有刑事訴訟法第455 條之4 第1 項第1 款於本訊
    問程序終結前，被告撤銷協商合意或檢察官撤回協商聲請者
    ；第2 款被告協商之意思非出於自由意志者；第4 款被告所
    犯之罪非第455 條之2 第1 項所定得以協商判決者；第6 款
    被告有其他較重之裁判上一罪之犯罪事實者；第7 款法院認
    應諭知免刑或免訴、不受理者情形之一，及違反同條第2 項
    「法院應於協商合意範圍內為判決；法院為協商判決所科之
    刑，以宣告緩刑或2 年以下有期徒刑、拘役或罰金為限」之
    規定者外，不得上訴。
六、如有前述例外得上訴之情形，又不服本件判決，得自收受判
    決送達後10日內，向本院提出上訴書狀，上訴於第二審法院
    。
中    華    民    國    99    年    5     月    31    日
                        刑事庭  法  官  鍾雅蘭
                                書記官  陳恩如
以上正本證明與原本無異。
                                書記官  陳恩如
中    華    民    國    99    年    5     月    31    日
附錄本案論罪科刑法條：
毒品危害防制條例第10條
施用第一級毒品者，處6 月以上5 年以下有期徒刑。
施用第二級毒品者，處3 年以下有期徒刑。
中華民國刑法第210條
偽造、變造私文書，足以生損害於公眾或他人者，處5 年以下有
期徒刑。
中華民國刑法第216條
行使第210條至第215條之文書者，依偽造、變造文書或登載不實
事項或使登載不實事項之規定處斷。
中華民國刑法第217條
偽造印章、印文或署押，足以生損害於公眾或他人者，處3 年以
下有期徒刑。
盜用印章、印文或署押，足以生損害於公眾或他人者，亦同。
中華民國刑法第219條：
偽造之印章、印文或署押，不問屬於犯人與否，沒收之。
附表：
┌──┬─────────┬───────────┬──────────┐
│編號│偽造署押所在之文件│    偽造署押之內容    │    文件所在卷頁    │
├──┼─────────┼───────────┼──────────┤
│ 1  │「甲○○」指紋卡片│偽造「甲○○」之指印20│97年度毒偵字第4757號│
│    │                  │枚                    │卷（下稱偵卷）頁49  │
├──┼─────────┼───────────┼──────────┤
│    │自願受搜索同意書  │於同意受搜索人欄上偽造│偵卷頁17            │
│ 2  │                  │「甲○○」之簽名1 枚、│                    │
│    │                  │指印1 枚              │                    │
├──┼─────────┼───────────┼──────────┤
│ 3  │桃園縣政府警察局龜│於受搜索人簽名欄上偽│偵卷頁18            │
│    │山分局搜索扣押筆錄│造「甲○○」之簽名1 枚│                    │
│    │                  │、指印1 枚            │                    │
│    │                  │於受執行人簽名捺印欄│偵卷頁19            │
│    │                  │上偽造「甲○○」之簽名│                    │
│    │                  │1 枚、指印1 枚        │                    │
│    │                  │於受執行人欄上偽造「│偵卷頁20            │
│    │                  │甲○○」之簽名1 枚、指│                    │
│    │                  │印1 枚                │                    │
│    │                  │於扣押物所有人勾選處│偵卷頁18            │
│    │                  │偽造「甲○○」之指印1 │                    │
│    │                  │枚                    │                    │
│    │                  │於是否在場欄偽造「楊│偵卷頁18            │
│    │                  │正中」之簽名1 枚、指印│                    │
│    │                  │1 枚                  │                    │
├──┼─────────┼───────────┼──────────┤
│ 4  │桃園縣政府警察局龜│於所有人欄上偽造「楊正│偵卷頁21-22         │
│    │山分局扣押物品目錄│中」之簽名2 枚、指印2 │                    │
│    │表、扣押物品收據  │枚                    │                    │
├──┼─────────┼───────────┼──────────┤
│ 5  │桃園縣政府警察局龜│於受詢問人欄偽造「楊│偵卷頁8             │
│    │山分局偵查隊97年8 │正中」之簽名1 枚、指印│                    │
│    │月7 日22時10分至14│1 枚                  │                    │
│    │分第一次調查筆錄  │於簽名欄偽造「甲○○│偵卷頁9             │
│    │                  │」之簽名1 枚、指印1 枚│                    │
│    │                  │於受訊問人欄上偽造「│偵卷頁9             │
│    │                  │甲○○」之簽名1 枚、指│                    │
│    │                  │印1 枚、於騎縫處偽造指│                    │
│    │                  │印2 枚                │                    │
├──┼─────────┼───────────┼──────────┤
│ 6  │桃園縣政府警察局龜│於受詢問人欄偽造「楊│偵卷頁10            │
│    │山分局偵查隊97年8 │正中」之簽名1 枚、指印│                    │
│    │月8 日6 時50分至7 │1 枚                  │                    │
│    │時12分第二次調查筆│於騎縫處偽造指印2 枚│偵卷頁11            │
│    │錄                │於騎縫處偽造指印2 枚│偵卷頁12            │
│    │                  │於受詢問人欄上偽造「│偵卷頁13            │
│    │                  │甲○○」之簽名1 枚、指│                    │
│    │                  │印1 枚、於騎縫處偽造指│                    │
│    │                  │印2 枚                │                    │
├──┼─────────┼───────────┼──────────┤
│ 7  │「甲○○」個人戶籍│「是我本人簽名」旁偽造│偵卷頁14            │
│    │及相片影像資料    │「甲○○」之簽名1 枚、│                    │
│    │                  │指印1 枚              │                    │
├──┼─────────┼───────────┼──────────┤
│ 8  │桃園縣政府警察局龜│於被通知人簽名捺印欄上│偵卷頁28            │
│    │山分局執行拘提逮捕│偽造「甲○○」之簽名1 │                    │
│    │告知本人通知書    │枚、指印1 枚          │                    │
├──┼─────────┼───────────┼──────────┤
│ 9  │桃園縣政府警察局龜│於被通知人簽名捺印欄上│偵卷頁29            │
│    │山分局執行拘提逮捕│偽造「甲○○」之簽名1 │                    │
│    │告知親友通知書    │枚、指印1 枚          │                    │
├──┼─────────┼───────────┼──────────┤
│ 10 │桃園縣政府警察局龜│備註欄偽造「甲○○」之│偵卷頁24            │
│    │山分局毒品檢體送驗│指印2 枚              │                    │
│    │紀錄表            │                      │                    │
├──┼─────────┼───────────┼──────────┤
│ 11 │臺灣桃園地方法院檢│於受訊問人欄上偽造「楊│偵卷頁31-32         │
│    │察署檢察官97年8 月│正中」之簽名1 枚      │                    │
│    │8 日上午10時30分訊│                      │                    │
│    │問筆錄            │                      │                    │
└──┴─────────┴───────────┴──────────┘

司法院資訊處製作；財團法人民間司法改革基金會備份。
